臺灣高等法院刑事判決
108年度上訴字第3613號
上  訴  人  李昆泰
即  被  告          

                 （於法務部○○○○○○○○○○○執行）
選任辯護人  詹以勤  律師（法律扶助）
上列上訴人即被告因違反毒品危害防制條例案件，不服臺灣新北
地方法院107年度訴字第947號，中華民國108年9月18日第一審判
決（起訴案號：臺灣新北地方檢察署107年度偵字第20247、2549
2號）提起上訴，判決如下：
    主  文
原判決關於定應執行刑部分撤銷。
李昆泰犯附表一販賣第一級、第二級毒品罪部分，應執行有期徒
刑拾捌年。
其他上訴駁回。
    事實及理由
一、被告李昆泰所犯轉讓第一級毒品罪，經原審判處有期徒刑8
    月部分，已經被告撤回上訴（本院卷第91、96頁）本院審理
    範圍，僅限於原判決附表一販賣第一級毒品罪（2罪）與販
    賣第二級毒品罪（3罪）部分。
二、本院審理結果，認第一審以被告犯附表一各罪、刑及沒收宣
    告認事用法均無不當，除定應執行刑外，引用附件原判決記
    載之犯罪事實、證據及理由。
三、被告上訴意旨略以：被告於警詢毒癮發作，身心痛苦煎熬，
    意志不自主情況下，遭員警逼迫、利誘屈服而錯誤自白，警
    詢及偵查筆錄無證據能力。證人鄭明德、蔡明發對於交易毒
    品地點、數量及價格，供述不一，指述可疑。通訊監察內容
    ，並未提及金額。鄭明德、蔡明發有無交付價金予被告，只
    有鄭明德、蔡明發單方證述，通訊監察內容不能補強證人陳
    述的真實性。鄭明德證述與被告有過節，被告曾毆打他，雙
    方結怨，無法排除鄭明德誣陷被告的可能。
四、被告上訴否認原判決附表一販毒各罪，不足採信，應予駁回
    ：
（一）被告於警詢並無毒癮發作，意志不自主遭利誘逼迫屈服而
      錯誤自白之事實，有新北市政府警察局海山分局108 年11
      月18日職務報告可憑（本院卷第89頁）被告及辯護人對於
      上述職務報告表示無意見（本院卷第96頁）。
（二）被告於本院準備程序聲請勘驗民國107年6月26日警詢、偵
      查中被告當時之應訊形像（本院卷第98頁）經依程序拷貝
      光碟先行檢閱之後，捨棄勘驗聲請（本院卷第179 頁）可
      認警詢、偵查過程，並無被告辯稱意志不自主之事實。被
      告之警詢及偵查筆錄具有認定被訴犯行之證據能力。
（三）證人即購毒者鄭明德、蔡明發對於向被告購買海洛因、安
      非他命之金額、交易過程，歷次證述均大致相符。證人鄭
      明德、蔡明發於警詢及偵查，對於通訊監察內容暗語之解
      釋、交易時地、交付毒品數量、價金之陳述，符合通訊監
      察內容。被告與鄭明德、蔡明發對話內容確實是談論海洛
      因、安非他命交易，之後並與鄭明德、蔡明發見面並交付
      毒品，且經被告於原審準備程序供明（原審卷第158 頁）
      證實證人鄭明德、蔡明發證稱於附表一時地向被告購買毒
      品並分別交付價金，可認與事實相符。被告以所持行動電
      話與鄭明德、蔡明發相互通話、聯繫購毒、交貨及付款等
      事實，可以認定。
（四）證人鄭明德於本院回答檢察官之反詰問，證稱：「（你有因為（被打）這樣就對被告不滿，有因為這樣結怨嗎？）因為心裡多多少少會。（你有想過要報復被告嗎？）還不至於到那邊吧。（有沒有可能因為被告打你，你不滿，所以你故意去誣陷被告？）應該不會。（後來你在檢察官前面，你有回答說你跟被告買毒品的情形，你講的內容是不是實在的？）我要想一下。（你會不會因為要誣陷被告，故意講不實際的話？）不會。」（本院卷第209至210頁）
　　　證實被告以自我揣測的辯解，辯稱證人鄭明德捏造事實  
      陷害被告，顯與證據不相符。
五、撤銷原判決定應執行刑之理由：
（一）被告自101年間涉及毒品，經觀察、勒戒，又多次違反毒
      品危害防制條例罪行判處罪刑確定，本案之後仍有多件毒
      品案件偵審中，前案紀錄9頁，有本院被告前案紀錄表可
      憑。被告因罪證明確於警詢、偵查之初坦承犯行，而於原
      審及本院均否認販毒，致失去毒品危害防制條例第17條第
      2項法定應減輕刑罰之自白減刑寬典；然而原審就起訴之
      販賣第一級毒品罪，5罪，變更其中3罪之起訴法條，論以
      販賣第二級毒品罪，並就構成累犯、具有法定刑罰加重事
      由之販賣第一級毒品罪，2罪，均援用刑法第59條減刑，
      皆量處有期徒刑15年6月；就法定刑無期徒刑或7年以上有
      期徒刑之販賣第二級毒品罪，3罪，均量處有期徒刑7年6
      月，已經從輕量刑。
（二）原判決所定應執行刑有期徒刑25年（含已撤回上訴之轉讓
      第一級毒品罪有期徒刑8月）符合刑法第51條第5款規定：
      於各刑中最長期（15年6月）以上，各刑合併刑期（53年6
      月）以下之法定裁量權限，並無違法；然查，被告雖然否
      認犯行，但各次販毒所得利益各約1500元、2000元，共5
      次，對象2人，尚非屬立法本旨嚴查重懲之罪大惡極毒販
      。相較於審判實務對於剝奪他人性命之殺人罪所處通常刑
      度，原審定應執行刑有期徒刑25年，確實相對較重。因此
      撤銷改判，就被告上訴，原判決附表一販賣第一級毒品罪
      2罪、販賣第二級毒品罪3罪，定應執行刑如主文。
據上論斷，依刑事訴訟法第369條第1項前段、第368條、第364條
、第373條，刑法第51條第5款，判決如主文。
本案經檢察官林建良提起公訴，檢察官侯名皇到庭執行職務。
中　　華　　民　　國　　109 　年　　2 　　月　　12　　日
                      刑事第二庭審判長法　官  周盈文
　　　　　　　　　　　　　　　　      法　官  錢建榮
　　　　　　　　　　　　　　　        法　官  郭豫珍
以上正本證明與原本無異。
如不服本判決，應於收受送達後20日內向本院提出上訴書狀，其
未敘述上訴之理由者並得於提起上訴後20日內向本院補提理由書
（均須按他造當事人之人數附繕本）「切勿逕送上級法院」。
                                      書記官  高楚安
中　　華　　民　　國　　109 　年　　2 　　月　　12　　日
 
附件：原判決
臺灣新北地方法院刑事判決
                                      107年度訴字第947號
公　訴　人　臺灣新北地方檢察署檢察官
被　　　告　李昆泰　男　38歲（民國00年0月00日生）
                    身分證統一編號：Z000000000號
                    住○○市○○區○○路00號
                    居新北市○○區○○街00號5樓
                    （現另案於法務部○○○○○○○○○○
                    ○執行中）
選任辯護人　葛睿驎律師
上列被告因違反毒品危害防制條例案件，經檢察官提起公訴（10
7 年度偵字第20247 號、第25492 號），本院判決如下：
    主  文
李昆泰犯如附表一各編號「罪名及宣告刑」欄所示之罪，各處如
附表一各編號「罪名及宣告刑」欄所示之刑及沒收。又轉讓第一
級毒品，累犯，處有期徒刑捌月；未扣案行動電話門號○○○○○○○○
○○號壹支（含SIM 卡壹枚）沒收，於全部或一部不能沒收或不宜
執行沒收時，追徵其價額。應執行有期徒刑貳拾伍年。
    事  實
一、李昆泰前於民國104 年間，因施用毒品案件，經本院以105
    年度簡字第1958號判處有期徒刑4 月確定，於105 年7 月5
    日易科罰金執行完畢。詎仍不知悔改，而為下列犯行：
  ㈠明知海洛因、甲基安非他命分別係毒品危害防制條例所列之
    第一級、第二級毒品，依法不得販賣。竟意圖營利，分別基
    於販賣第一級毒品海洛因及第二級毒品甲基安非他命之犯意
    ，以門號0000000000號為聯絡工具，⒈於附表一編號1 、2所
    示之時間、地點，販賣第一級毒品海洛因予鄭明德而完成交
    易。⒉基於販賣第二級毒品甲基安非他命之犯意，於附表一
    編號3 至5 所示之時間、地點，販賣第二級毒品甲基安非他
    命予蔡明發而完成交易。
  ㈡明知海洛因係毒品危害防制條例所列之第一級毒品，依法不
    得轉讓，竟基於轉讓第一級毒品之犯意，於107 年1 月20日
    凌晨3 時24分後某時許，在其位於新北市○○區○○街00號5 樓
    之居所，轉讓數量不詳之第一級毒品海洛因予鄭明德，供其
    施用抵癮。
二、嗣經警依本院核發之通訊監察書對李昆泰使用之上開行動電
    話門號實施通訊監察，始悉上情。
三、案經臺灣新北地方檢察署檢察官指揮新北市政府警察局海山
    分局移送臺灣新北地方檢察署檢察官偵查起訴。
    理  由
壹、證據能力：
一、有爭執部分：
    被告李昆泰之辯護人以證人鄭明德、蔡明發於警詢中之證述
    ，為被告以外之人於審判外之陳述，無證據能力云云，惟查
    ：
  ㈠證人鄭明德於警詢中證述之證據能力部分：
    按被告以外之人於審判中有滯留國外或所在不明而無法傳喚
    或傳喚不到者，其於檢察事務官、司法警察官或司法警察調
    查中所為之陳述，經證明具有可信之特別情況，且為證明犯
    罪事實之存否所必要者，得為證據。刑事訴訟法第159 條之
    3 第3 款定有明文。查本案證人鄭明德於警詢中之證言，雖
    屬審判外之陳述，惟證人鄭明德於本院審理中經本院依法傳
    喚、拘提，均未到庭，有個人戶籍資料查詢結果、本院送達
    證書、拘票暨拘提報告書各2份附卷可稽（見本院卷第178頁
    、第179頁、第189頁、第291頁至第301頁），而證人鄭明德
    在偵查中自行陳報居所在「新北市○○區○○路00巷00弄00號7
    樓」（見107年度偵字第20247號偵查卷第121頁），然傳票
    送達回證與拘提報告書均被記載「無此門號」（見同上偵查
    卷第179頁、第295頁）顯有所在不明而傳喚不到之情事。觀
    諸證人鄭明德警詢陳述之外部附隨環境與條件等情，尚查無
    不法取供或筆錄記載失真等情事，故其於警詢中所為陳述應
    係出於自由意志。復稽之證人鄭明德係於107年6月24日上午
    10時10分許，經警自法務部○○○○○○○○提訊，業據其於警詢中
    陳述在卷（見同上偵查卷第40頁），而被告係於107年6月25
    日下午5時40 分許，為警持搜索票前往其上址居所執行搜索
    而查獲，並在新北市政府警察局海山分局製作警詢筆錄，此
    有被告之警詢筆錄1 份在卷可參（見同上偵查卷第24頁），
    證人鄭明德當時既未與被告同時受訊，可見其警詢中之陳述
    ，較不受他人干預，較少權衡利害得失，又證人鄭明德於警
    詢中之陳述，距本案為警查獲時較近，當時記憶自較深刻清
    晰，可立即回想反應其所親身見聞體驗之事實，不致因時隔
    日久而遺忘案情或記憶受外力之污染，時間上尚不及權衡利
    害及取捨得失，亦較無來自被告之有形、無形之壓力，而出
    於不想生事、迴護被告之供證，是證人鄭明德於警詢時之心
    理狀態既未遭受任何外力壓迫，記憶未受污染，心智亦屬健
    全，所述應係出於其之真意，依當時客觀環境與條件加以觀
    察，堪認其於警詢時之陳述，應認具有可信之特別情況，且
    該陳述內容為與犯罪事實存否相關之事實，且為證明犯罪事
    實存否所必要，依據首揭刑事訴訟法第159條之3第3款之規
    定，應認有證據能力，而得採為本案之證據。辯護人雖主張
    證人鄭明德於警詢時之證述無證據能力云云，然依上說明，
    自非可採。
  ㈡證人蔡明發於警詢中證述之證據能力部分：
  ⒈被告以外之人於審判外之言詞或書面陳述，除法律有規定者
    外，不得作為證據；被告以外之人於檢察事務官、司法警察
    官或司法警察調查中所為之陳述，與審判中不符時，其先前
    之陳述具有較可信之特別情況，且為證明犯罪事實存否所必
    要者，得為證據，刑事訴訟法第159 條、第159 條之2 定有
    明文。又按所謂「具有較可信之特別情況」，係指證人於司
    法警察調查中所為之陳述，與審判中不符，而其先前之陳述
    ，從客觀上之環境或條件等情況加以觀察，有足以取代審判
    中反對詰問之可信性保證者而言。證人所為之先前陳述，相
    較於審判中之陳述，是否具有更可信之特別情況，應依其陳
    述時外部之客觀情況，綜合比較判斷之（最高法院94年度臺
    上字第1785號判決參照）。而所謂「顯有不可信性」、「相
    對特別可信性」與「絕對特別可信性」，應就偵查或調查筆
    錄製作之原因、過程及相關客觀情況加以觀察其信用性，據
    以判斷該傳聞證據是否有顯不可信或有特別可信之情況而例
    外具有證據能力，並非對其陳述內容之證明力如何加以論斷
    ，二者之層次有別，不容混淆（最高法院94年度臺上字第62
    9 號判決參照）。
  ⒉經查，證人蔡明發於警詢時之陳述，為被告以外之人於審判
    外之言詞陳述，依刑事訴訟法第159 條第1 項之規定，原則
    上不具證據能力。且證人蔡明發係於107 年6 月25日晚間11
    時45分許在新北市政府警察局海山分局埔墘派出所製作警詢
    筆錄，而被告則同日晚間7 時28分許，在新北市政府警察局
    海山分局偵查隊、同年月26日下午1 時4 分許在新北市政府
    警察局海山分局製作警詢筆錄，可見被告與證人蔡明發是在
    不同時、地製作警詢筆錄，證人蔡明發當時未與被告同時受
    訊，可見其警詢中之陳述，較不受他人干預，較少權衡利害
    得失，故證人蔡明發在前開環境因素所為有關其如何於附表
    一編號3 至5 所示時、地，向被告購得甲基非他命等陳述（
    見同上偵查卷第28頁至第29頁），自具有高度可信之情形，
    又其於警詢供述時距離案發當日間隔較近，斯時記憶深刻，
    不致因時隔日久遺忘案情，發生認知或記憶錯誤之可能性較
    低，反觀證人蔡明發於法院作證時，尚須面對被告在庭之壓
    力，且其於本院審理中就其與被告間如附表二編號5 、9 、
    12所稱「四個」、「帶女朋友來聊天一下」、「你可以帶你
    七辣過來聊天嗎」等內容，證稱：四個」、「帶女朋友來聊
    天一下」、「你可以帶你七辣過來聊天嗎」都是要被告叫傳
    播妹云云（見本院107 年度訴字第947 號卷第219 頁至第22
    1 頁），其證述內容與其在警詢中證述之情節迥異，並與被
    告於本院準備程序中坦承於如附表一編號3 至5 所示時、地
    確有交付甲基安非他命中之情節顯有矛盾之處（見同上本院
    卷第158 頁）。綜上，證人蔡明發於警詢中證述與其審判中
    之證述不符，且具有較可信性之特別情況，復係檢察官為證
    明被告犯罪事實所必要，依刑事訴訟法第159 條之2 規定，
    證人蔡明發於警詢中所為關於被告之供述，應認具有證據能
    力。被告之辯護人主張證人蔡明發於警詢中之陳述為被告以
    外之人於審判外之陳述，而無證據能力云云，尚難為採。
二、不爭執部分：按被告以外之人於審判外之陳述雖不符刑事訴
    訟法第159 條之1 至之4 規定，而經當事人於審判程序同意
    作為證據，法院審酌該言詞陳述或書面陳述作成時之情況認
    為適當者，亦得為證據；當事人、代理人或辯護人於法院調
    查證據時知有刑事訴訟法第159 條第1 項不得為證據之情形
    ，而未於言詞辯論終結前聲明異議者，視為有前項之同意，
    同法第159 條之5 定有明文。立法意旨在於傳聞證據未經當
    事人之反對詰問予以核實，原則上先予排除。惟若當事人已
    放棄反對詰問權，於審判程序中表明同意該等傳聞證據可作
    為證據；或於言詞辯論終結前未聲明異議，基於尊重當事人
    對傳聞證據之處分權，及證據資料愈豐富，愈有助於真實發
    見之理念，且強化言詞辯論主義，使訴訟程序得以順暢進行
    ，上開傳聞證據亦均具有證據能力。經查，除前開證據方法
    外，本判決下列所引用之被告以外之人於審判外之陳述，及
    卷內之文書證據、證物之證據，業經本院於審理中依法定程
    序調查，被告及其辯護人於本院準備程序中表示不爭執證據
    能力（見同上本院卷第159 頁），檢察官、被告及辯護人復
    於本院言詞辯論終結前均未聲明異議，本院審酌上開證據資
    料製作時之情況，尚無違法不當及證明力明顯過低之瑕疵，
    並審酌前揭文書證據、證物並非公務員違背法定程序所取得
    ，亦無顯有不可信之情況，認為以之作為證據應屬適當，爰
    依刑事訴訟法第158 條之4 反面解釋及第159 條之4 、第15
    9 條之5 規定，認前揭證據資料均有證據能力。
貳、認定犯罪事實所憑之證據及理由：
一、事實欄一、㈠部分：訊據被告固坦承與鄭明德、蔡明發間有
    如附表二編號1 至13之通話內容，並分別於如附表一各編號
    所示時、地，分別交付海洛因、甲基安非他命予鄭明德、蔡
    明發等情，惟矢口否認有何販賣第一級、第二級毒品之犯行
    ，並辯稱：伊有於如附表一編號1 、2 所示時、地請鄭明德
    吃海洛因，是鄭明德要海洛因，但鄭明德沒有給伊錢，又蔡
    明發跟伊聯絡要伊請他甲基安非他命，伊有於如附表一編號
    3 至5 所示時、地請蔡明發甲基安非他命，伊在警詢、偵查
    中稱有販賣海洛因給鄭明德是因為頭蠻暈的，警詢時是為了
    要交保，隨便認一認云云。辯護人則為被告辯護稱：證人鄭
    明德與被告間之監聽譯文並未提及金錢，且依被告所言，其
    跟鄭明德不熟，是鄭明德都會自己到他家門口，敲他的門坐
    在那邊，等於是變相逼迫被告讓他進去，鄭明德進被告家的
    目的是為了要吃海洛因，雖然毒品價值不斐，但通常會洗糖
    水或糝水，衡諸人之常情，被告可能付出幾百元甚至1 千元
    這種代價，可以省去自己得麻煩，又證人鄭明德關於交易地
    點之證言有前後矛盾，至於被告被訴販賣毒品予證人蔡明發
    之部分，標的應是甲基安非他命，又被告在警詢、偵查中是
    因為要交保，所以胡亂供述，是應以證人蔡明發證稱之甲基
    安非他命為準，且就被告獲利一節，均無補強證據可以佐證
    等語。惟查：
  ㈠被告於附表一編號1 、2 所示時間、地點，販賣第一級毒品
    海洛因予鄭明德等情，有如下證據可佐：
  ⒈證人鄭明德於警詢中證稱：伊都是以0000000000電話撥打被
    告門號0000000000號門號跟他聯繫，伊於106 年12月20日下
    午6 時3 分許與被告間之通訊監察譯文中提及「我的那種1
    不是大哥的那種」是伊要購買海洛因1 包，上述交易有完成
    ，106 年12月20日晚間7 時許，約在伊家樓下（新北市○○區
    ○○路00巷00弄00號）以2 千元購買1 包海洛因，重量伊不清
    楚，伊與被告間於107 年1 月19日下午6 時41分許之通訊監
    察譯文提及「不是要男生」就是要拿海洛因，上述交易有交
    易完成，107 年1 月19日晚間7 時30分，約在被告家中（新
    北市○○區○○街00號5 樓），以2 千元購買1 包海洛因，重量
    伊不清楚等語明確（見同上偵查卷第39頁至第40頁）。
  ⒉證人鄭明德於偵查中證稱：伊就是以0000000000與被告聯絡
    ，如附表二編號1 所提及之「不是大哥的那種」是因為另外
    有個大哥都是和被告拿安非他命，伊是要和他拿海洛因1 袋
    2 千元，後面的「1 個」是指1 袋海洛因，第二通電話是約
    見面，後來有交易，在第二通電話後沒多久見面，106 年12
    月20日晚間7 時許，在被告蘆洲區民生街住處樓上客廳見面
    ，伊買1 袋海洛因2 千元，他給伊1 袋海洛因，伊給他現金
    2 千元，和伊交易的是被告本人，有講到公園的這次，是伊
    過去他家，之後那次也是伊過去他家，伊去過他家2 次，如
    附表二編號3 是伊與被告之對話，「男生」是指安非他命，
    「我就不是要男生的」是指伊不要安非他命，是要海洛因，
    第二通通話是見面，後來有交易，第二通電話後沒多久見面
    ，不超過10分鐘，大約是107 年1 月19日晚間7 時許，在被
    告住處樓下見面，他給伊1 袋毒品，伊給他現金2 千元，確
    實是被告和伊交易毒品等語明確（在同上偵查卷第122 頁至
    第123 頁、第201 頁）。觀諸證人鄭明德歷次所述，其就其
    向被告購得海洛因之金額、交易過程等情，前後證述均大致
    相符。
  ⒊再查，證人鄭明德持用之門號0000000000號行動電話與被告
    持用之門號0000000000號行動電話，於106 年12月20日下午
    6 時3 分許至38分許、107 年1 月19日下午6 時41 分許至7
    時20分許，有如附表二編號1 至4 所示之通話內容在卷可稽
    （見107 年度偵字第20247 號偵查卷第39頁至第40頁），觀
    以如附表二編號1 所示通話內容，鄭明德向被告詢問「我的
    那種1 不是大哥的那種哦」等語，被告即答稱：「喔，那我
    有」等語；如附表二編號3 鄭明德向被告詢問「我就不是要
    男生的」，被告隨即答稱：「好，你過來」，顯屬一般進行
    毒品交易者常見隱諱地描述毒品之語句，矧以毒品交易中，
    交易雙方多互相熟識或具有特殊默契，同時為逃避偵查機關
    之查緝，商談毒品交易細節（諸如毒品種類、數量、價金等
    ）多以暗語為之，且暗語之意涵，多為買賣雙方所知悉、交
    易慣性（如交貨地點）或相互默契，是買受者對於暗語及通
    話內容含意所為之解釋，當屬可信。而施用或持用、購買毒
    品者，關於其毒品來源之陳述，固須有補強證據足以擔保其
    真實性，始得作為判斷依據。而所謂補強證據，不以證明全
    部事實為必要，只需因補強證據與該購買毒品者之供述相互
    利用，足以使其關於毒品來源之對象及原因所陳述之事實獲
    得確信者，即足以當之。本案證人鄭明德於警詢及偵查時，
    對於譯文中暗語解釋、交易時間、地點、交付毒品數量、價
    金等節，均與上開通訊監察譯文內容大致相符，且被告與鄭
    明德間上開對話內容確係在談論海洛因之事，嗣有與鄭明德
    見面並交付鄭明德海洛因等情，亦據被告於本院準備程序中
    供承在卷（見本院卷第158 頁），益徵證人鄭明德證稱於上
    開時、地向被告購買海洛因並分別交付價金2 千元乙節，堪
    以信實，足資認定被告確有以其所有上述行動電話與證人鄭
    明德相互通話、聯繫購毒、交貨及付款等事實，堪予認定。
  ⒋又按證人之陳述有部分前後不符，或相互間有所歧異時，究
    竟何者為可採，法院仍得本其自由心證予以斟酌，非謂一有
    不符或矛盾，即應認其全部均為不可採信；尤其關於犯人之
    特徵、犯罪之手段及結果等細節方面，證人之觀察正確，僅
    證人之證言，難免因時間經過與記憶模糊等因素，致證述略
    有出入或故予誇大渲染；然其對基本事實之陳述，若並無二
    致且果與真實性無礙時，則仍非不得採信。此因供述證據常
    受陳述人觀察、認知事物能力，言語表達、描述能力，記憶
    清晰、退化能力，主觀好惡、情緒作用，筆錄人理解、記錄
    能力等主、客觀情形所影響，乃當然之理，不待贅言。查證
    人鄭明德雖於警詢中證稱其與被告就附表一編號1 之交易海
    洛因之地點在其位於新北市○○區○○路00巷00弄00號之住處樓
    下，再於偵查中證稱該次毒品交易之地點在被告上址住處之
    客廳一節有異，惟觀其指證被告於如附表一編號1 所示時間
    交易第一級毒品海洛因之交易之金額、內容、對象等主要基
    本事實之陳述始終如一，況被告有於上揭時、地有交付海洛
    因予鄭明德，見面地點在被告位於上址住處等情，亦據被告
    於警詢、偵查及本院審理中供承在卷（見同上偵查卷第8 頁
    至第9 頁、第158 頁、本院卷第158 頁），揆諸上揭說明，
    自不得僅因證人鄭明德就該次毒品交易地點前後證述有異即
    全予摒棄不取。是辯護人為被告辯護稱：鄭明德就交易地點
    前後不一致云云，不足為採。且就附表一編號1 部分，被告
    是在其位於新北市蘆洲區民生街住處樓上客廳與鄭明德交易
    毒品海洛因1 節，業據證人鄭明德在偵查中2 次具結證述在
    卷（見同上偵查卷第122 頁、第201 頁），核與被告供述交
    付海洛因給鄭明德之地點相符（見本院卷第158 頁），本院
    爰以此認定附表一編號1 之交易地點是被告位於蘆洲區民生
    街之住處，亦予敘明。
  ㈡被告於附表一編號3 至5 所示時間、地點，販賣第二級毒品
    甲基安非他命予蔡明發等情，有如下證據可佐：
  ⒈證人蔡明發於警詢中證稱：伊毒品安非他命來源是向被告購
    買的，0000000000平常都是伊在使用，已經使用大約15年了
    ，如附表二編號5 至8 所示之通話是伊與被告間之通話內容
    ，伊要向被告購買毒品安非他命，該次毒品交易有成功，10
    6 年12月22日下午2 時15分左右，在新北市蘆洲區民生街上
    ，伊以1,500 元向被告購買1 包安非他命，重量大約1 公克
    ；附表二編號9 至11所示是伊與被告之通話內容，該次毒品
    交易有成功，時間是107 年1 月5 日上午11時11分許，在伊
    家樓下（新北市○○區○○街000 巷00號前），以1,500 元向被
    告購買1 公克安非他命；如附表二編號12至13是伊與被告間
    之通話內容，伊要向被告購買毒品安非他命，該次毒品交易
    有成功，時間是107 年1 月8 日下午4 時18分許，伊在伊家
    樓下（上址）以1,500 元向被告購買1 公克安非他命等語明
    確（見同上偵查卷第27頁至第29頁）。
  ⒉證人蔡明發再於偵查中證稱：伊是以門號0000000000與被告
    聯絡，附表二編號5 之通話「4 個」是指伊要安非他命4 克
    ，6000元，「女生」是指安非他命，第二通即附表二編號6
    是被告叫伊過去徐匯中學那邊找他，第3 、4 通即附表二編
    號7 、8 是伊已經到被告家找他。後來有交易，在第4 通即
    附表二編號8 通話後沒多久見面，106 年12月22日下午2 時
    15分許，在被告蘆洲區民生街40號見面，伊等約在上去後的
    門口見面，這次購買1 個或2 個，也就是1 或2 公克，價格
    3,000 元，伊給他現金，他給伊毒品，現場是被告跟伊交易
    ，只有伊等2 人，拿了就走，一開始是說拿4 個，後來應該
    是拿1 個或2 個，1 個就是1,500 元，2 個就是3,000 元，
    確實有買成，但數量忘記了，此次購買毒品已經施用完畢，
    確實是安非他命。附表二編號9 至11之通話內容「帶女朋友
    」意思是要和他買安非他命，「開啊」是指他到伊家樓下，
    叫伊開門，後來有交易，在第三通通話後沒多久見面，就是
    在107 年1 月5 日上午11時11分許，在伊三重區仁愛街住處
    ，也就是3 樓外見面，這次買1 克安非他命1,500 元，伊給
    他現金，他給伊毒品是被告1 人到場，此次購買毒品已經施
    用完畢，確實是安非他命。如附表二編號12、13之通話內容
    「帶你七辣」是只要和被告買安非他命，後來有交易，在附
    表二編號13通話後見面，是在107 年1 月8 日下午4 時18分
    許，在伊三重區仁愛街住處外見面，確實有跟被告購買，價
    格不是1,500 就是3,000 元，也是被告1 人到場，他給伊毒
    品，伊給他現金，此次所購買之毒品已經施用完畢，確實是
    安非他命等語明確（見同上偵查卷第141 頁至第144 頁）。
    觀諸證人蔡明發歷次所述，其就向被告購得甲基安非他命之
    交易過程等情，前後證述均互核相符。
  ⒊再查，證人蔡明發持用之門號0000000000號行動電話與被告
    持用之門號0000000000號行動電話，於如附表二編號5 至13
    所示時間，有如附表二編號5 至13所示之通話內容在卷可稽
    （見107 年度偵字第20247 號偵查卷第28頁至第29頁），觀
    以如附表二編號5 所示通話內容，鄭明德向被告表示「四個
    」等語，被告即答稱：「要女生跟你聊天嘛」等語；如附表
    二編號9 蔡明發向被告表示「帶女朋友來聊天一下」，被告
    隨即答稱：「好」；如附表二編號12所示通話內容，蔡明發
    向被告表示「你可以帶你七辣過來聊天嗎？」，被告隨即表
    示：「可以」，顯屬一般進行毒品交易者常見隱諱地描述毒
    品之語句，矧以毒品交易中，交易雙方多互相熟識或具有特
    殊默契，同時為逃避偵查機關之查緝，商談毒品交易細節（
    諸如毒品種類、數量、價金等）多以暗語為之，且暗語之意
    涵，多為買賣雙方所知悉、交易慣性（如交貨地點）或相互
    默契，是買受者對於暗語及通話內容含意所為之解釋，當屬
    可信。而施用或持用、購買毒品者，關於其毒品來源之陳述
    ，固須有補強證據足以擔保其真實性，始得作為判斷依據。
    而所謂補強證據，不以證明全部事實為必要，只需因補強證
    據與該購買毒品者之供述相互利用，足以使其關於毒品來源
    之對象及原因所陳述之事實獲得確信者，即足以當之。本案
    證人蔡明發於警詢及偵查時，對於譯文中暗語解釋、交易時
    間、地點、交付毒品數量、價金等節，均與上開通訊監察譯
    文內容大致相符，且被告與蔡明發間上開對話內容確係在談
    論甲基安非他命之事，嗣有與蔡明發見面並交付蔡明發甲基
    安非他命等情，亦據被告於本院準備程序中供承在卷（見本
    院卷第158 頁），益徵證人蔡明發證稱於上開時、地向被告
    購買甲基安非他命並分別交付價金1,500 元乙節，堪以信實
    ，足資認定被告確有以其所有上述行動電話與證人蔡明發相
    互通話、聯繫購毒、交貨及付款等事實，堪予認定。
  ⒋又毒品犯罪中，毒品種類不同、數量多寡、純質淨重若干，
    均攸關罪名論斷、刑度重輕的差別，尤其販賣毒品，其刑至
    重，更應審慎。雖然以犯罪嫌疑人（或被告）的自白，及買
    方的證言，最為直接，於事實認定時，佔有重要份量，但此
    種供述證據，不論是被告或其共犯的全部或部分自白，也不
    論是買方或陪同往購者的證言，經常翻供，當須以非供述證
    據，補強、印證其先前所述的可信性；而此等非供述證據中
    ，常有交易的毒品、帳冊、金錢、磅秤、分裝杓鏟、各式包
    裝袋、聯絡用電話、稀釋物品等扣案，足以間接佐證先前供
    述較為可採；然而，現今作案手法趨向精緻化，上揭某些物
    證已難發現。即便如此，在逮獲涉案人員之後，仍宜蒐集賣
    方的前科資料、殘存毒品種類、買方的尿液檢驗報告或其他
    足資參佐的情況證據（例如同時持用多支手機號碼，所為通
    聯內容皆甚曖昧，情形一如其他販毒者）等，作為間接證據
    ，佐證其等供承犯罪的可信性。俾在缺乏足夠的直接證據情
    況下，甚至供述證據發生齟齬時，能以精細的辦案態度，尋
    求其他各種非供述證據，確實補強供述證據證明力（最高法
    院106 年度台上字第3607號判決意旨參照）。經查，證人蔡
    明發於警詢、偵查中均證稱其係向被告購買之標的為甲基安
    非他命等情明確，又被告於本院準備程序中亦供承其確有有
    於如附表一編號3 至5 所示時、地，交付甲基安非他命予蔡
    明發等情在卷（見同上本院卷第158 頁），又被告與蔡明發
    間有如附表二編號5 至13所示通話內容，俱如前述，證人蔡
    明發所為證述，已獲補強，自屬信而有徵。再佐以證人鄭明
    德向被告購得海洛因0.65公克之價格為2,000 元左右，可見
    被告就重量不足1 公克之海洛因，即可販售2,000 元，對照
    證人蔡明發證稱其係以1,500 元向被告購得1 公克之甲基安
    非他命，依本院審理職務上所知，海洛因之價格顯高於甲基
    安非他命之市場交易價格甚多，又被告與蔡明發僅為普通朋
    友關係，且被告每個月當印刷工收入約3 萬多元等情在卷（
    見同上本院卷第274 頁至第276 頁），被告實無以此較低價
    格出售海洛因予蔡明發之理，是證人蔡明發向被告購買之毒
    品種類應係第二級毒品甲基安非他命一節，亦可認定。至證
    人蔡明發證稱就附表一編號3 、5 所示之時、地，其係向被
    告購買1 公克、價值1,500 元之甲基安非他命，或係2 公克
    、價值3,000 元之甲基安非他命，依「罪證有疑，利歸被告
    」之原則，本院以證人蔡明發之前開證詞，認定被告係販賣
    重量1 公克、價值1,500 元之甲基安非他命予蔡明發之有利
    被告之認定。
  ⒌至證人蔡明發就其與被告間如附表二編號5 、9 、11之通話
    內容中所稱「四個」、「帶女朋友來聊天一下」、「你可以
    帶你七辣過來聊天嗎」等內容，在107 年8 月13日之偵查及
    本院審理中翻異前詞，改證稱：「四個」、「帶女朋友來聊
    天一下」、「你可以帶你七辣過來聊天嗎」都是要被告叫傳
    播妹云云（見同上偵查卷第192 頁、本院107 年度訴字第94
    7 號卷第219 頁至第221 頁），俱與其先前於警詢、107 年
    6 月26日偵查中證稱該等通話內容均係與被告聯繫交易甲基
    安非他命事宜等節迥異。對照證人蔡明發上揭證述，可知證
    人蔡明發於較接近案發時點之警詢、107 年6 月26日之偵查
    中，明確證稱其如何在如附表二編號5 至13所示通話內容與
    被告聯繫交易甲基安非他命之數量、地點等情，且證人蔡明
    發於107 年6 月26日偵查中更進一步證稱其如附表一編號3
    至5 所示向被告購得之甲基安非他命均已施用完畢，確實是
    甲基安非他命等情在卷（見同上偵查卷第142 頁至第143 頁
    ），與其於107 年8 月13日偵查中、本院審理中上揭證述顯
    有不符，又衡以證人蔡明發於案發當時為成年智識正常之人
    ，斷無不知國家將科以販賣毒品者嚴峻刑罰，則被告是否為
    販賣毒品之人？攸關其所涉罪名甚鉅，況證人蔡明發大可如
    其於107 年8 月13日偵查中、本院審理時證稱其係與被告聯
    繫叫傳播妹云云，證人蔡明發竟捨此不為，反於警詢、107
    年6 月26日之偵查中證稱其與被告交易甲基安非他命而詳為
    敘述毒品交易過程，若非真有其事，焉能為此詳細證述，況
    被告於本院準備程序中亦供承其與證人蔡明發間如附表二編
    號5 至13所示通話內容係蔡明發向其表示要甲基安非他命等
    情在卷（見同上本院卷第158 頁），足見證人蔡明發於107
    年8 月13日偵查中及本院審理中之上揭證述，顯係迴護被告
    之詞，自難執為有利被告之認定。
  ㈢再查，毒品危害防制條例第4 條規定之販賣毒品罪，係以行
    為人意圖營利而為販入或賣出毒品之行為，為其要件。至於
    其是否因而獲利，以及所獲之利益是否為現金，均非問（最
    高法院99年度臺上第6007號判決意旨參照）。同此，販賣行
    為，祗須以營利之意思而販入或賣出，即足構成。倘於有償
    讓與他人之初，係基於營利之意思，並著手實施，而因故無
    法高於購入原價出售，最後不得不以原價或低於原價讓與他
    人時，仍屬販賣行為。苟始終無營利之意思，縱以原價或低
    於原價有償讓與他人，即難謂為販賣行為，僅得以轉讓罪論
    處（最高法院93年度臺上字第1651號、94年度臺上第5317號
    判決意旨參照）。且因販賣毒品係違法行為，非可公然為之
    ，亦無公定價格，且容易分裝、增減份量，而買賣之價格，
    可能隨時依交易雙方關係之深淺、購毒者之資力、需求量及
    對行情之認知、毒品來源是否充裕、查緝是否嚴謹、風險大
    小等情形異其標準，非可一概而論，從而，販賣之利得，除
    非經行為人詳細供出各次所販賣之毒品之進價及售價，且販
    賣之價量俱臻明確外，委難察得實情，然販賣者從價差或量
    差中牟利之方式雖異，其意圖營利之販賣行為則無二致。況
    苟無利可圖，應無甘冒被查緝法辦之危險而平白為無償轉讓
    毒品或祇為原價出售之可能，是其販入之價格必較售出之價
    格低廉，而有從中賺取買賣差價牟利之意圖及事實，應屬符
    合論理法則且不違背社會通常經驗之合理判斷。查被告為本
    案行為時之智識正常，又其前有多次因施用毒品經法院判處
    罪刑之前案紀錄，有臺灣高等法院被告前案紀錄表在卷可參
    （見同上本院卷第15頁至第19頁），對於持有、販賣毒品乃
    檢警機關嚴予取締之犯罪行為，應知之甚稔，又被告與鄭明
    德、蔡明發均為普通朋友關係，且被告於106 年12月至107
    年1 月間從事印刷工人，月收入3 萬6 千元，需要交5 千元
    給姑姑，剩下2 、3 萬元等情，業據被告於本院審理中陳述
    在卷（見同上本院卷第273 頁至第282 頁），顯見被告經濟
    狀況並非寬裕，且無事證顯示其與洽購毒品之證人鄭明德、
    蔡明發間有何深厚情誼或至親關係，是以常情研判，倘非有
    利可圖，諒被告應無甘冒觸犯重罪之風險，同以販入毒品之
    純度、價格轉讓毒品與證人鄭明德、蔡明發之客觀可能，再
    者，被告如何分裝毒品及訂定價格，顯然繫諸其主觀意思決
    定，也隨時可依其向上游購入價格不同而有所變動，況被告
    於警詢、偵查中亦供承其有販賣毒品與鄭明德、蔡明發等情
    在卷（見同上偵查卷第8 頁至第12頁、第155 頁至第162 頁
    ），足認被告基於圖利之本意甚明。至被告固辯稱其係為求
    交保，始於警詢中坦承云云，然依被告之警詢筆錄，均未見
    員警有任何提及羈押或交保相關之言詞，被告前後翻異其詞
    ，空言否認，顯係臨訟卸詞，不足採信。
  ㈣綜上，被告及辯護人上揭所辯與事實有違，不足為採，被告
    確有如事實欄一、㈠販賣第一級毒品海洛因、販賣第二級毒
    品甲基安非他命之犯行，事證明確，應予依法論科。
二、事實欄一、㈡部分：被告於事實欄一、㈡所示時間、地點，轉
    讓第一級毒品海洛因予鄭明德之犯行，業據被告於偵查、本
    院準備程序及審理時均坦承不諱（見同上偵查卷第163 頁、
    本院卷第158 頁），核與證人鄭明德於警詢、偵查中之證述
    情節相符（見同上偵查卷第40頁至第41頁、第123 頁），並
    有被告持用上揭行動電話與鄭明德持用上揭行動電話聯繫之
    通訊監察譯文1 份在卷可參（見同上偵查卷第40頁），足認
    被告之自白與事實相符，事證明確，被告此部分轉讓海洛因
    予鄭明德之犯行堪予認定，應依法論科。
參、論罪科刑
  ㈠海洛因、甲基安非他命分別為毒品危害防制條例第2 條第2項
    第1 款、第2 款規定之第一、二級毒品，不得販賣、持有或
    轉讓。核被告就如附表一編號1 、2 所示之行為，均係犯毒
    品危害防制條例第4 條第1 項之販賣第一級毒品罪；就如附
    表一編號3 至5 所示之行為，均係犯毒品危害防制條例第4 
    條第2 項之販賣第二級毒品罪；就如事實欄一、㈡所示之行
    為，係犯毒品危害防制條例第8 條第1 項之轉讓第一級毒品
    罪。至被告如事實欄一、㈠⒉販賣與蔡明發之毒品為甲基安非
    他命一節，業經本院認定如前，公訴意旨認被告如事實欄一
    、㈠⒉所為係犯毒品危害防制條例第4 條第1 項之販賣第一級
    毒品罪，容有未洽，惟其起訴之基本事實同一，且本院業已
    當庭告知被告尚涉犯此罪名（見同上本院卷第268 頁），本
    院自應予審理，並變更其起訴法條。
  ㈡毒品危害防制條例對於販賣罪與意圖販賣而持有罪，均設有
    罰則，行為人持有毒品之目的，既在於販賣，自與意圖販賣
    而持有毒品罪之要件該當，且與販賣罪有法條競合之適用，
    並擇販賣罪處罰（最高法院101 年度第10次刑事庭會議㈠參
    照）。被告意圖販賣而持有海洛因、甲基安非他命之低度行
    為，分別為各次販賣毒品之高度行為所吸收，均不另論罪。
    又被告轉讓海洛因時持有之低度行為，為轉讓之高度行為所
    吸收，亦不另論罪。
  ㈢被告所犯如事實欄一、㈠、⒈、⒉、㈡所示2 次販賣第一級毒品
    罪、3 次販賣第二級毒品罪、1 次轉讓第一級毒品罪，犯意
    各別，行為互殊，應予分論併罰。
  ㈣刑之加重減輕：
  ⒈被告前於105 年間因施用第二級毒品案件，經本院以105 年
    度簡字第1958號判決判處有期徒刑4 月確定，並於105 年7
    月5 日易科罰金執行完畢等情，此有臺灣高等法院被告前案
    紀錄表1 件在卷可稽，其於前案有期徒刑執行完畢後5 年內
    ，故意再犯本案有期徒刑以上之罪，已符刑法第47條第1 項
    之累犯要件，經審酌前案之犯罪類型及執行方式、前案執行
    完畢日距離本案犯罪之時間、前案與前案之罪質是否相同、
    所侵害者是否為具有不可替代性、不可回復性之個人法益或
    其他重大法益、被告有無明顯之反社會性格等一切情狀後，
    認如加重其法定最低度刑，尚不至於使「行為人所受的刑罰
    」超過「其所應負擔罪責」，依司法院大法官會議釋字第77
    5 號解釋意旨及刑法第47條第1 項，加重其法定最高及最低
    度刑（法定刑為無期徒刑或死刑部分不得加重）。
  ⒉按犯毒品危害防制條例第4 條至第8 條之罪，於偵查及審判
    中均自白者，減輕其刑，同條例第17條第2 項定有明文。被
    告就如事實欄一、㈡所示犯行，於偵查及本院審理中坦承不
    諱，爰依毒品危害防制條例第17條第2 項規定減輕其刑。
  ⒊刑法第59條之適用：
  ①按犯罪之情狀顯可憫恕，認科以最低刑度仍嫌過重者，得酌
    量減輕其刑，刑法第59條定有明文，所謂「顯可憫恕」，係
    指被告之犯行有情輕法重之情，客觀上足以引起一般人同情
    ，處以法定最低刑度仍失之過苛，尚堪憫恕之情形而言；再
    者，販賣毒品之原因動機不一，犯罪情節未必盡同，或有大
    盤供應者，亦有中、小盤之分，甚或僅止於吸毒者友儕間為
    求互通有無之有償轉讓者亦有之，其販賣行為所造成危害社
    會之程度自屬有異，販賣第一級毒品罪之法定刑為死刑、無
    期徒刑，不可謂不重，自非不可依客觀之犯行與主觀之惡性
    二者加以考量其情狀，是否有可資憫恕之處，適用刑法第59
    條之規定酌量減輕其刑，期使個案裁判之量刑，能斟酌至當
    ，符合比例原則（最高法院95年度台上字第788 號判決意旨
    參照）。
  ②被告販賣第一級毒品海洛因，對於社會及國民健康之危害固
    屬嚴重，然其販賣海洛因之所得利益均僅2,000 元，尚非甚
    鉅，且販賣第一級毒品之對象僅有鄭明德，就全部犯罪情節
    以觀，尚非重大惡極，縱分別科以法定最低刑度，猶嫌過重
    ，難謂符合罪刑相當原則，其犯罪情狀在客觀上足以引起一
    般同情，衡情尚有可憫恕之處，爰就被告所犯如附表一編號
    1 、2 所示之販賣第一級毒品罪，均依刑法第59條之規定減
    輕其刑。
  ③被告所犯如附表一編號3 至5 所示之販賣第二級毒品罪，該
    罪之最輕法定本刑固為有期徒刑7 年，然販賣或轉讓毒品是
    屬於「萬國公罪」，戕害人類之生命與健康甚鉅，施用毒品
    之人為了獲得資金以購毒極有可能犯其他罪，而施用毒品後
    亦有可能泯滅心智而另犯人神共憤之罪，顯見販賣或轉讓毒
    品之行為均惡性甚重，況被告有反覆販賣之情，犯後猶飾詞
    卸責，惡性甚重，本院認上述最輕法定本刑（先不論累犯加
    重），就被告前開犯行而言，客觀上難謂過重，已足以妥適
    評價該等犯行，難謂有何情輕法重之憾；抑且，法院亦不得
    恣意的侵害立法權，故認就被告所為上開犯行，均不符合刑
    法第59條之要件，爰均不依刑法第59條規定減輕其刑。
  ④至於被告所犯事實欄一、㈡之轉讓第一級毒品罪，經依毒品危
    害防制條例第17條第2 項減輕其刑後，已無情輕法重之情，
    與刑法第59條所稱犯罪之情狀顯可憫恕，認科以最低刑度猶
    嫌過重之要件不符，自無再依該條規定酌減其刑之餘地。
  ㈣量刑：
  ⒈爰以行為人之責任為基礎，審酌被告無視國家對於杜絕毒品
    犯罪之禁令，為圖己利，漠視法令禁制而多次販賣第一級、
    第二級毒品及轉讓第一級毒品之犯行，顯見被告法紀觀念薄
    弱，助長施用毒品惡習，足以導致購買、受讓施用者精神障
    礙與性格異常，且造成人民生命健康受損之成癮性及危險性
    ，非惟戕害國人身體健康，亦對社會治安構成潛在性危險，
    所為應予非難；兼衡被告犯後僅坦承部分犯行，以及被告販
    賣與轉讓毒品之次數、數量及金額，暨其犯罪動機、目的、
    手段、情節、犯罪所得利益，暨其素行、生活狀況等一切情
    狀，分別量處如附表一各編號及主文所示之刑，以資懲儆。
  ⒉按數罪併罰定應執行刑，係出於刑罰經濟與責罰相當之考量
    ，並非予以犯罪行為人或受刑人不當之利益，為一種特別的
    量刑過程，相較於刑法第57條所定科刑時應審酌之事項係對
    一般犯罪行為之裁量，定應執行刑之宣告，乃對犯罪行為人
    本身及所犯各罪之總檢視，除應考量行為人所犯數罪反應出
    之人格特性，並應權衡審酌行為人之責任與整體刑法目的及
    相關刑事政策，在量刑權之法律拘束性原則下，依刑法第51
    條第5 款之規定，採限制加重原則，以宣告各刑中之最長期
    為下限，各刑合併之刑期為上限，但最長不得逾30年，資為
    量刑自由裁量權之外部界限，並應受法秩序理念規範之比例
    原則、平等原則、責罰相當原則、重複評價禁止原則等自由
    裁量權之內部抽象價值要求界限之支配，以使輕重得宜，罰
    當其責，俾符合法律授與裁量權之目的，以區別數罪併罰與
    單純數罪之不同，兼顧刑罰衡平原則。且刑法第51條數罪併
    罰定應執行刑之立法方式，非以累加方式定其應執行刑，苟
    以實質累加之方式定應執行刑，則處罰之刑度顯將超過其行
    為之不法內涵，而違反罪責原則，兼及考量因生命有限，刑
    罰對被告造成之痛苦程度，係隨刑度增加而生加乘效果，而
    非以等比方式增加，是則以隨罪數增加遞減其刑罰之方式，
    當足以評價被告行為之不法性之法理（即多數犯罪責任遞減
    原則）。是數罪併罰定其應執行之刑時，除仍應就各別刑罰
    規範之目的、輕重罪間體系之平衡、整體犯罪非難評價、各
    行為彼此間之偶發性、與被告前科之關聯性、各行為所侵害
    法益之專屬性或同一性、數罪對法益侵害之加重效應、罪數
    所反映之被告人格特性與犯罪傾向、社會對特定犯罪例如一
    再殺人或販毒行為處罰之期待等，為綜合判斷外，尤須參酌
    實現刑罰公平性，以杜絕僥倖、減少犯罪之立法意旨，為妥
    適之裁量。查被告販賣第一級、第二級毒品及轉讓第一級毒
    品之犯行之犯罪時間皆在106 年12月至107 年1 月間，間隔
    期間非遙，顯係於短時期內出於相同之犯罪動機反覆實施，
    其各次販賣之方式、態樣並無二致，犯罪類型、情節之同質
    性較高，又其販賣、轉讓第一級毒品之對象僅鄭明德1 人、
    販賣第二級毒品之對象僅蔡明發1 人，各行為所侵害法益之
    專屬性或同一性較為集中，毒品之擴散性相對受限，數罪對
    法益侵害之加重效應較低。準此，依前揭說明，本於罪責相
    當性之要求，在刑罰內、外部性界限範圍內，就本件整體犯
    罪之非難評價、各行為彼此間之偶發性、各行為所侵害法益
    之專屬性或同一性予以綜合判斷，暨斟酌被告犯罪行為之不
    法與罪責程度、對被告施以矯正之必要性，且為適度反應販
    賣毒品罪之嚴重性及貫徹刑法公平正義之理念，爰依法就被
    告所犯轉讓第一級毒品1 罪、販賣第一級毒品2 罪、販賣第
    二級毒品3 罪，酌定其應執行之刑如主文所示。
  ㈤沒收：
  ⒈依刑法第38條之1 第1 項規定：犯罪所得，屬於犯罪行為人
    者，沒收之。第3 項規定：前二項之沒收，於全部或一部不
    能沒收或不宜執行沒收時，追徵其價額。又舉凡販賣毒品所
    得之財物，不問其中何部分屬於成本，何部分屬於犯罪之利
    得，均應予以沒收，並非僅限於所賺取之差價部分，始符立
    法之本旨（最高法院100 年度台上字第842 號判決意旨參照
    ）。查被告就附表一各次所示販賣毒品所得，雖未扣案，然
    既屬被告販賣毒品所得之財物，應依前揭規定於被告所犯各
    次販賣毒品罪刑項下宣告沒收，於全部或一部不能沒收或不
    宜執行沒收時，則依刑法第38條之1 第3 項之規定追徵其價
    額。
  ⒉未扣案之行動電話門號0000000000號1 支（含SIM 卡1 枚）
    ，係被告用以與鄭明德、蔡明發聯繫如附表一各編號所示販
    賣第一級、第二級毒品既遂及轉讓第一級毒品等犯行所用之
    物，應依毒品危害防制條例第19條第1 項之規定，在被告所
    犯上開罪刑項下宣告沒收，並依刑法第38條第4 項之規定，
    於全部或一部不能沒收或不宜執行沒收時，追徵其價額。
  ⒊末按刑法修正後雖將沒收之定位自「從刑」更迭為具獨立性
    之法律效果，與「主刑」已不具附從性而有不可割裂之關係
    ，但亦屬應滿足構成要件所生之法律效果，因之，為表明與
    犯罪事實連結之情形俾彰顯所由來之依據，是就個別沒收（
    含追徵）仍循往例於與之相關犯罪事實所構成之罪名、刑罰
    後併予宣告；又被告本件犯行固經宣告多數沒收、追徵，然
    按「宣告多數沒收者，併執行之」，刑法第40條之2 第1 項
    定有明文，且修正後刑法既認沒收並非從刑，即應由檢察官
    依刑法第40條之2 第1 項規定併執行之，爰不再於主文為合
    併沒收、追徵之諭知。
  ⒋至被告為警查扣之扣案之第一級毒品海洛因3 包、第二級毒
    品甲基安非他命1 包、已使用之注射針筒1 支、甲基安非他
    命吸食器1個、未使用之注射針筒3支，被告於本院審理中供
    稱上揭扣案物均為供其施用毒品所用之物，又被告所犯施用
    毒品之犯行，業據本院以107年度審訴字第2371 號判決，有
    上揭判決書在卷可參，尚難認與被告本案販賣第一、二級毒
    品或轉讓第一級毒品之犯行相關，卷內亦乏證據足認其餘扣
    案之電子磅秤1個、分裝夾鏈袋共3包、手機1支，為供被告
    本案犯行所用之物，亦非屬違禁物，爰不於本案宣告沒收，
    附此敘明。
肆、職權告發部分：
    證人蔡明發於本院審理時，就於本案有重要關係之事項，即
    是否與被告交易甲基安非他命乙節，於具結後為前開迴護被
    告之陳述，有涉犯偽證罪之嫌，此既為本院因執行職務所知
    悉，爰依刑事訴訟法第241 條之規定，依職權告發，另由檢
    察官依法處理。 
據上論斷，應依刑事訴訟法第299 條第1 項前段、第300 條，毒
品危害防制條例第4 條第1 項、第2 項、第8 條第1 項、第17條
第2 項、第19條第1 項，刑法第11條前段、第47條第1 項、第59
條、第51條第5款、第38條之1第1項前段、第3項、第38條第2 項
、第4項，判決如主文。
本案經檢察官林建良偵查起訴，經檢察官林郁璇到庭執行職務。
中　　華　　民　　國　 108  　年 　　9  　月　　18　　日
                  刑事第五庭    審判長法　官  許必奇

                                      法  官  宋泓璟

                                      法  官  劉芳菁
上列正本證明與原本無異。
如不服本判決，應於判決送達後10日內敘明上訴理由，向本院提
出上訴狀 (應附繕本) ，上訴於臺灣高等法院。其未敘述上訴理
由者，應於上訴期間屆滿後20日內向本院補提理由書「切勿逕送
上級法院」。
                                      書記官  黃奎彰
中　　華　　民　　國　 108　　年　　9 　　月　　23　　日
附錄本案論罪科刑法條全文：
毒品危害防制條例第4條：
製造、運輸、販賣第一級毒品者，處死刑或無期徒刑；處無期徒
刑者，得併科新臺幣2 千萬元以下罰金。
製造、運輸、販賣第二級毒品者，處無期徒刑或7 年以上有期徒
刑，得併科新臺幣1 千萬元以下罰金。
製造、運輸、販賣第三級毒品者，處5 年以上有期徒刑，得併科
新臺幣7 百萬元以下罰金。
製造、運輸、販賣第四級毒品者，處3 年以上10年以下有期徒刑
，得併科新臺幣3 百萬元以下罰金。
製造、運輸、販賣專供製造或施用毒品之器具者，處1 年以上7
年以下有期徒刑，得併科新臺幣1 百萬元以下罰金。
前5 項之未遂犯罰之。
毒品危害防制條例第8條：
轉讓第一級毒品者，處 1 年以上 7 年以下有期徒刑，得併科新
臺幣 1 百萬元以下罰金。
轉讓第二級毒品者，處 6 月以上 5 年以下有期徒刑，得併科新
臺幣 70 萬元以下罰金。
轉讓第三級毒品者，處 3 年以下有期徒刑，得併科新臺幣 30
萬元以下罰金。
轉讓第四級毒品者，處 1 年以下有期徒刑，得併科新臺幣 10
萬元以下罰金。
前四項之未遂犯罰之。
轉讓毒品達一定數量者，加重其刑至二分之一，其標準由行政院
定之。
 附表一
編號 犯罪事實 罪名及宣告刑 1 李昆泰於106 年12月20日下午6 時3分許至38分許間，接聽鄭明德以其持用之門號0000000000號行動電話撥打至其使用之門號0000000000號行動電話之來電，雙方談妥交易海洛因之地點後，李昆泰旋於同日下午6 時38分許通話後未久，在其位於新北市○○區○○街00號5 樓居所，向鄭明德收取海洛因之對價新臺幣（下同）2 千元，並交付重量0.65公克之海洛因1包予鄭明德，而完成毒品交易。 李昆泰販賣第一級毒品，累犯，處有期徒刑拾伍年陸月；未扣案行動電話門號○○○○○○○○○○號壹支（含SIM 卡壹枚）及販賣毒品所得新臺幣貳仟元沒收，於全部或一部不能沒收或不宜執行沒收時，追徵其價額。 2 李昆泰於107年1月19日下午6時41分許至晚間7時20分許間，接聽鄭明德以其持用之上揭門號行動電話撥打至其使用之上揭門號行動電話之來電，雙方談妥交易海洛因之地點後，李昆泰旋於同日晚間7時20分許通話後未久，在其上址居所樓下，向鄭明德收取海洛因之對價2千元，並交付重量0.65公克之海洛因1包予鄭明德，而完成毒品交易。 李昆泰販賣第一級毒品，累犯，處有期徒刑拾伍年陸月；未扣案行動電話門號○○○○○○○○○○號壹支（含SIM 卡壹枚）及販賣毒品所得新臺幣貳仟元沒收，於全部或一部不能沒收或不宜執行沒收時，追徵其價額。 3 李昆泰於106 年12月22日下午1 時47分許至下午2 時15分許間，接聽蔡明發以其持用之門號0000000000號行動電話撥打至其使用之上開門號行動電話之來電，雙方談妥交易甲基安非他命之數量、地點後，李昆泰旋於106年12月22日下午2 時15分許通話後未久，在其上址居所，向蔡明發收取1千5 百元（起訴書誤載為「4,000 元」，應予更正），並交付重量1 公克之甲基安非他命（起訴書誤載為「重量1.1 公克之海洛因」，應予更正）1 包予蔡明發，而完成毒品交易。 李昆泰販賣第二級毒品，累犯，處有期徒刑柒年陸月；未扣案行動電話門號○○○○○○○○○○號壹支（含SIM 卡壹枚）及販賣毒品所得新臺幣壹仟伍佰元沒收，於全部或一部不能沒收或不宜執行沒收時，追徵其價額。 4 李昆泰於107 年1 月5 日上午10時36分許至上午11時11分許間，接聽蔡明發以其持用之上揭門號行動電話撥打至其使用之上開門號行動電話之來電，雙方談妥交易甲基安非他命之數量、地點後，李昆泰旋於107 年1 月5日上午11時11分許通話後未久，前往蔡明發位於新北市三重區仁愛街居所，向蔡明發收取1 千5 百元（起訴書誤載為「2,000 元」，應予更正），並交付重量1 公克之甲基安非他命（起訴書誤載為「重量約0.65公克之海洛因」，應予更正）1 包予蔡明發，而完成毒品交易。 李昆泰販賣第二級毒品，累犯，處有期徒刑柒年陸月；未扣案行動電話門號○○○○○○○○○○號壹支（含SIM 卡壹枚）及販賣毒品所得新臺幣壹仟伍佰元沒收，於全部或一部不能沒收或不宜執行沒收時，追徵其價額。 5 李昆泰於107 年1 月8 日下午3 時30分許至下午4 時18分許間，接聽蔡明發以其持用之上揭門號行動電話撥打至其使用之上開門號行動電話之來電，雙方談妥交易甲基安非他命之數量、地點後，李昆泰旋於107 年1 月8日下午4 時18分許通話後未久，前往蔡明發上址居所，向蔡明發收取1 千5 百元（起訴書誤載為「2,000 元」，應予更正），並交付重量1 公克之甲基安非他命（起訴書誤載為「重量0.65公克之海洛因」，應予更正）1包予蔡明發，而完成毒品交易。 李昆泰販賣第二級毒品，累犯，處有期徒刑柒年陸月；未扣案行動電話門號○○○○○○○○○○號壹支（含SIM 卡壹枚）及販賣毒品所得新臺幣壹仟伍佰元沒收，於全部或一部不能沒收或不宜執行沒收時，追徵其價額。 
 附表二
編號 通話日期及時間 對話人所使用之門號 通話內容 1 106 年12月20日下午6 時3 分許 被告0000000000鄭明德0000000000 鄭明德：我阿德，你下午來的那個，還有嗎？被告：要等一下。鄭明德：我的那種1 不是大哥的那種喔。被告：喔，那我有。鄭明德：那方便帶1 個來嗎？被告：可以阿。鄭明德：那拜託一下。被告：好。 2 106 年12月20日下午6 時38分許 同上 鄭明德：我阿德，找阿泰。被告：你等我一下，到公園再順便過去。鄭明德：我趕著要出去。被告：那我先過去好了。鄭明德：好。 3 107 年1 月19日下午6 時41分許 同上 鄭明德：好了嗎？被告：男生的我沒有。鄭明德：我就不是要男生的。被告：好，你過來。鄭明德：好。 4 107 年1 月19日晚間7 時20分許 同上 鄭明德：我在樓下。被告：好。 5 106 年12月22日下午1時26分許 被告0000000000蔡明發0000000000 蔡明發：四個。被告：你電話講什麼啦，要女生跟你聊天嘛。蔡明發：對。被告：我過去嗎？蔡明發：對。被告：好。 6 106 年12月22日下午1 時47分許 同上 被告：你可以跑一趟來找我嗎？蔡明發：哪裡？被告：民生街40號。蔡明發：靠哪裡？被告：徐匯中學旁邊1 號出口進去。蔡明發：好。 7 106 年12月22日下午2 時14分許 同上 蔡明發：我在樓下。被告：我幫你開門，你上來。 8 106 年12月22日下午2 時15分許 同上 被告：你一直上來就看到我了。蔡明發：好。 9 107 年1 月5 日上午10時36分許 同上 蔡明發：帶女朋友來聊天一下。被告：好。 10 107 年1 月5 日上午11時1 分許 同上 被告：我馬上到。蔡明發：好。 11 107 年1 月5 日上午11時11分許 同上 被告：開阿。蔡明發：好。 12 107 年1 月8 日下午3 時30分許 同上 蔡明發：你可以帶你七辣過　　　　來聊天嗎？被告：可以。蔡明發：那你馬上來。被告：好。 13 107 年1 月8 日下午4時18分許 同上 被告：外面。蔡明發：好。